臺灣新竹地方法院刑事裁定
111年度單禁沒字第189號
聲  請  人  臺灣新竹地方檢察署檢察官
被      告  張加峰


上列聲請人聲請單獨宣告沒收違禁物案件（111年度聲沒字第202
號，偵查案號：103年度毒偵字第421號），本院裁定如下：
    主  文
扣案之第二級毒品甲基安非他命壹包（含包裝袋壹只，驗餘淨重
零點壹柒伍公克），沒收銷燬之。
    理  由
一、聲請意旨略以：被告張加峰明知甲基安非他命為毒品危害防
    制條例第2條第2項第2款所規定之第二級毒品，依法不得施
    用，竟基於施用第二級毒品甲基安非他命之犯意，於民國10
    3年3月11日某時許，在桃園縣○○鄉○○○街00號（改制前）居
    所內，以將甲基安非他命置於香菸內用火點燃吸食之方式，
    施用甲基安非他命乙次。嗣於翌（12）日上午5時許，持第
    二級毒品甲基安非他命1包（毛重0.34公克）及玻璃球吸食
    器1組前往新竹市警察局第二分局東勢派出所自首，經張加
    峰同意採集尿液檢體送驗，結果呈安非他命類陽性反應，始
    悉上情。被告所涉施用及持有第二級毒品罪嫌部分，經臺灣
    新竹地方檢察署檢察官以103年度毒偵字第421號偵辦後，因
    無管轄權呈請臺灣高等檢察署移轉臺灣新北地方檢察署偵辦
    為緩起訴處分（案號：103年度毒偵字第3601號）確定，有
    該處分書在卷可稽，惟扣案之甲基安非他命1包屬毒品危害
    防制條例所管制持有之違禁物品，有憲兵指揮部刑事鑑識中
    心111年7月14日出具鑑定書1份在卷可稽，爰依刑法第40條
    第2項、毒品危害防制條例第18條第1項前段規定聲請單獨宣
    告沒收等語。
二、按刑法有關沒收之相關規定業於民國104年12月30日及105年
    6月22日修正公布，並自105年7月1日施行；而修正後刑法第
    2條第2項明定：「沒收、非拘束人身自由之保安處分適用裁
    判時之法律」。又修正後刑法第11條規定：「本法總則於其
    他法律有刑罰、保安處分或沒收之規定者，亦適用之。但其
    他法律有特別規定者，不在此限」，修正後刑法施行法第10
    條之3第2項亦規定：「105年7月1日『前』施行之其他法律關
    於沒收、追徵、追繳、抵償之規定，不再適用」。次按105
    年6月22日修正公布、105年7月1日施行之毒品危害防制條例
    第18條第1項前段規定：「查獲之第一、二級毒品及專供製
    造或施用第一、二級毒品之器具，不問屬於犯罪行為人與否
    ，均沒收銷燬之」（按：毒品危害防制條例第18條第1項前
    段於109年1月15日修正公布，並自110年5月1日施行，僅係
    將所定「第一、二級毒品」，修正為「第一級、第二級毒品
    」之文字修正，而無關有利或不利於行為人，非屬法律有變
    更，自不生新舊法比較之問題）。而上開條文既均為105年7
    月1日施行，即無所謂後法優於前法原則之適用，則本於特
    別法優先普通法原則，毒品危害防制條例前揭規定相對於修
    正後刑法關於沒收之規定，自屬「其他法律有特別規定」而
    應優先適用，且非刑法施行法第10條之3第2項所稱不再適用
    之情形，是就查獲之第二級毒品部分，仍應適用105年6月22
    日修正後毒品危害防制條例之特別規定，合先敘明。復按違
    禁物得單獨宣告沒收，刑法第40條第2項亦有明定。再甲基
    安非他命係毒品危害防制條例第2條第2項第2款所規範之第
    二級毒品，為違禁物，自應依修正後毒品危害防制條例第18
    條第l項前段規定，沒收銷燬之。
三、經查：
（一）被告張加峰於103年間所涉違反毒品危害防制條例案件，
      經臺灣新竹地方檢察署檢察官以103年度毒偵字第421號偵
      辦後，因無管轄權呈請臺灣高等檢察署移轉臺灣新北地方
      檢察署偵辦，經該署檢察官以103年度毒偵字第3601號為
      緩起訴處分確定，緩起訴期間為1年6月，自103年7月29日
      起至105年1月28日止，嗣該緩起訴處分期滿未經撤銷等情
      ，有上開緩起訴處分書及臺灣高等法院被告前案紀錄表各
      1份在卷可稽。
（二）而本件扣案之甲基安非他命1包（毛重0.34公克，保管字
      號：104年度安保字第18號，扣押物品清單見111年度聲沒
      字第202號卷第2頁），經送憲兵指揮部刑事鑑識中心以氣
      相層析質譜分析法檢驗，結果檢出第二級毒品甲基安非他
      命成分（淨重0.1803公克，取樣重量0.0053公克，驗餘重
      量0.175公克），有憲兵指揮部刑事鑑識中心111年7月14
      日憲直刑鑑字第1110117215號函所附鑑定書1份附卷足按
      （見同上聲沒卷第9至10頁），確屬毒品危害防制條例第2
      條第2項第2款所列之第二級毒品，為違禁物，自應連同附
      著毒品無從析離之外包裝袋，依修正後毒品危害防制條例
      第18條第1項前段之規定，不問屬於犯罪行為人與否，沒
      收銷燬之。至取樣鑑驗部分，既已鑑析用罄，業已滅失，
      爰不另為沒收銷燬之諭知，附此敘明。
（三）綜上，本件單獨宣告沒收銷燬之聲請，並無不合，應予准
      許。
四、爰依刑事訴訟法第455條之36第2項，毒品危害防制條例第18
    條第1項前段，刑法第2條第2項、刑法第11條、第40條第2項
    ，裁定如主文。
中    華    民    國   111    年    9     月    28    日
                  刑事第七庭      法　官      王榮賓
以上正本證明與原本無異。
如不服本裁定，應於裁定送達後5 日內向本院提出抗告狀。
中　　華　　民　　國　　111 　年　　9 　　月　　28　　日
                                  書記官      蘇鈺婷